【裁判字號】    95,重上,572
【裁判日期】    970108
【裁判案由】    損害賠償
【裁判全文】
臺灣高等法院民事判決                 95年度重上字第572號
上  訴  人  正峰工業股份有限公司
                        號
法定代理人  乙○○
                        號
訴訟代理人  羅翠慧律師
複代理人    林奕秀律師
被上訴人    蘭記股份有限公司
法定代理人  甲○○
訴訟代理人  蔡順雄律師
複代理人    簡嘉宏律師
            陳怡妃律師
上列當事人間請求損害賠償事件，上訴人對於中華民國95年9月
29日臺灣臺北地方法院93年度重訴字第932號第一審判決提起上
訴，本院於96年12月25日言詞辯論終結，判決如下：
    主  文
上訴駁回。
第二審訴訟費用由上訴人負擔。
    事實及理由
甲、程序方面：
一、民事訴訟法第400條第2項規定：「主張抵銷之請求，其成立
    與否經裁判者，以主張抵銷之額為限，有既判力。」故主張
    抵銷之對待請求，倘非以反訴為之，其成立與否，法院係於
    判決理由為裁判，此項裁判固非對於訴訟標的之裁判，復未
    表現於主文，原無既判力可言，然民事訴訟法第400條第2項
    明定非訴訟標的而經裁判者，亦有既判力，則苟主張抵銷之
    對待請求，其成立與否，業經裁判，均以主張抵銷之額為限
    生既判力。次按訴訟法上所謂一事不再理原則，乃指同一事
    件已有確定之終局判決者而言，其所謂同一事件，必同一
    當事人就同一法律關係而為同一之請求，若此三者有一不同
    ，即不得謂為同一事件，自不受確定判決之拘束，最高法院
    19 年上字第27 8號著有判例。
二、本件被上訴人曾另行對上訴人提起給付貨款案件（台灣桃園
    地方法院90年度訴字第2419號、本院93年上字第661號），
    上訴人於該案件中為抵銷之抗辯，依上訴人當時提出之爭點
    整理狀所載，上訴人係以被上訴人交付之系爭貨品有瑕疵致
    遭客戶退貨3950個（嗣後更正為3902個），依據民法第354
    條第1項前段、第359條規定，解除兩造之買賣契約，並請求
    本件被上訴人應返還以單價新台幣 (下同)1392 元計算之價
    金543萬1584元，及依民法第260條規定，請求致遭客戶退貨
    ，經客戶要求支付之退貨運費3萬4102元及退貨所失利潤之
    損失501萬7355.16元之損害賠償。上訴人於該事件中主張抵
    銷之法律關係，係依解除契約後回復原狀之義務，及解除契
    約外另有損害發生，係請求被上訴人返還價金及損害賠償。
    本件上訴人據以起訴之法律關係係民法第360條請求不履行
    之損害賠償及民法第227條不完全給付之損害賠償，核與前
    揭該案中主張抵銷之法律關係並不相同。上訴人於另案訴訟
    中所為之抵銷請求，就其成立與否業經終局判決確定，依民
    事訴訟法第400條第2項之規定，於主張抵銷之額為限，雖有
    既判力，惟因上訴人於本件所主張之法律關係與另案抵銷請
    求之法律關係，並不相同，自非同一事件，並非另案確定判
    決既判力所及，自無重覆起訴之情形，先予敘明。
乙、實體方面：
一、上訴人起訴主張：上訴人於民國（下同）90年2月5日向被上
    訴人訂購2萬個「12VHID  Ballast」電子安定器（以下簡稱
    HID），單價為美金43.5元，總價為美金87萬元，雙方約定
    上訴人先於同年2月15日開立總價30％之即期支票作為訂金
    ，合計835萬2000元，於產品確認後再開立另外70％價金之
    即期信用狀支付。其後上訴人再向被上訴人訂購6000個電子
    安定器，單價為1392元，於同年10月間開立信用狀予被上訴
    人。被上訴人自90年5月19日起總計出貨2萬1246個，上訴人
    實收2萬0599個。上訴人於買受被上訴人HID後，進行組裝成
    HID商品並販售給客戶，其中販售給訴外人日本BOSCHK.K公
    司（下稱BOSCH公司）者總計出貨1萬7230個HID安定器。被
    上訴人自90年7月陸續出貨後，因其所製造之HID品質不良，
    致使BOSCH公司於同年8、9月間有客戶退貨情形，該公司將
    退回之HID再退給上訴人公司。被上訴人於同年10月12 日所
    交予上訴人共計1413pcs電子安定器，經抽檢50件發現其中7
    件有不正常現象，不良率高達14%，上訴人遂於同月19 日邀
    集被上訴人協議，由訴外人邁科絡公司將前揭被上訴人於90
    年10月12日交貨之安定器進行全檢，該筆安定器經全檢判定
    確有漏膠、冒煙、閃爍等嚴重瑕疵，總計有155個不良品，
    不良率高達10%以上。嗣後，被上訴人於90年10月25日交貨
    之2297pcs電子安定器，經上訴人全檢後發現有其中高達約
    1400pcs電子安定器有安定器及高壓盒溢膠、穩定點流過高
    （大於4.2A）、點燈不亮、點燈冒煙、點燈閃滅等情形，訴
    外人胡新民即將該全檢結果於90年11月2日作成報告書通知
    被上訴人，並於同日下午5點30分以電話告知被上訴人「本
    批2297pcs灌膠後以自然乾（無烘烤）所致全批退貨」。
    BOSCH公司仍陸續收到客戶之退貨並均退給上訴人並要求
    賠償，該公司就其中91年1月2日76pcs之退貨提出詳細之不
    良檢測報告1份，並於91年5月9日通知上訴人停止出貨。同
    年6 月間，該公司因系爭HID品質不良率過高致其商品及商
    譽嚴重受損，決定退出日本HID業界，並對其客戶所有尚未
    販售之HID商品暨上訴人組裝於其上之燈泡全面進行回收並
    全數退回給上訴人，總計退給上訴人1萬3470個HID電子安定
    器，並要求上訴人賠償伊貨款損失、運費以及銷毀等費用美
    金251萬8930.62元，約8312萬4710元（以新台幣兌美金1：
    33 匯率計算）。上訴人自得依民法第360條物之瑕疵擔保損
    害賠償責任規定及民法第227條不完全給付規定，請求被上
    訴人賠償上訴人遭BOSCH公司求償之上開貨款損失、運費及
    銷毀費用8312萬4710元中之BOSCH公司退貨部分1401萬980
    5.8 元（美金424萬842.6元，以新台幣兌美金1：33匯率計
    算）。並聲明：(一)原判決廢棄。(二)被上訴人應給付上訴人
    1401萬9806元及自起訴狀繕本送達之日起至清償之日止依年
    息5%計算之利息。(三)願供擔保請准宣告假執行。（上訴人於
    原審請求被上訴人應給付上訴人1401萬9806元及自起訴狀繕
    本送達之日起至清償之日止依年息5％計算之利息，原審為
    上訴人全部敗訴之判決，上訴人提起上訴。）
二、被上訴人辯稱：被上訴人交付予上訴人並經上訴人收領之貨
    物無瑕疵，上訴人所出售與日本BOSCH公司之安定器係其自
    行製造。退步言之，縱測試結果確有不良情形，亦為上訴人
    操作失當所致，且上訴人怠於為瑕疵之通知，依民法第356
    條第2項規定，視為承認其所受領之貨物。上訴人與本件相
    同之主張於另案台灣桃園地方法院90年訴字第2419號被上訴
    人訴請上訴人給付貨款事件中，已為台灣桃園地方法院前開
    判決所不採，並經本院93年上字第661號判決駁回上訴等語
    。並聲明：(一)上訴駁回。(二)如受不利判決願供擔保宣告免為
    假執行。
三、兩造不爭執事項：
  (一)上訴人於90年2月5日向被上訴人訂購2萬個系爭安定器，並
    於90年10月以信用狀方式向被上訴人訂購6000個系爭安定器
    ，被上訴人陸續交貨2萬1246個，扣除不良數量後，實際交
    貨為2萬0599個。
  (二)被上訴人另訴上訴人給付貨款之事件，業經台灣桃園地方法
    院90年度訴字第2419號、本院93年度上字第661號及最高法
    院95年度台上字第833號判決確定。
四、上訴人主張：上訴人於買受被上訴人之HID後，進行組裝成
    HID商品，並販售給BOSCH公司共1萬7230個HID安定器，因
    被上訴人所製造之HID品質不良，致使BOSCH公司將1萬3470
    個HID電子安定器退給上訴人，並要求上訴人賠償伊貨款損
    失、運費以及銷毀等費用美金251萬8930.62元，約8312萬
    4710 元，上訴人得依民法第360條、第227條規定，請求被
    上訴人賠償8312萬4710元中之1401萬9805.8元等語。被上訴
    人辯稱：其交付予上訴人之貨物無瑕疵，上訴人所出售與日
    本BOSCH公司之安定器係其自行製造，縱測試結果確有不良
    情形，亦為上訴人操作失當所致，且上訴人怠為瑕疵之通知
    ，依民法第356條第2項規定，視為承認其所受領之貨物等語
    。經查：
  (一)按私文書經證明其為真正者，其真正僅得認為有形式上之證
    據力。至該文書有無實質上之證據力，仍應由事實審法院，
    依辯論之結果，本於自由心證判斷之，並將其得心證之理由
    ，記明於判決（最高法院72年台上字第3673號判決意旨參照
    ）。上訴人主張系爭HID商品有瑕疵，雖提出經認證之日本
    BOSCH公司所出具之測試報告、通知信函為證（原審卷1，30
    至143頁原審卷2，25至146頁），依法得證明確為BOSCH公司
    所出具，形式上係屬真正，惟上開證據有無實質上之證據力
    ，仍應由本院依辯論之結果本於自由心證判斷之。上訴人既
    主張伊向被上訴人訂購之系爭HID安定器貨品經組裝後即出
    售予BOSCH公司，則BOSCH公司與上訴人間有買賣關係存在，
    BOSCH公司既為系爭貨品之買受人，其單方自行測試所出具
    之測試報告，不能認為係公正客觀專業測試單位所出具之報
    告，且未經出賣人之上訴人到場參與測試，故其所出具之測
    試報告及通知書，不能證明系爭貨品確實具有瑕疵。
  (二)按確定判決之既判力，固以訴訟標的經表現於主文判斷事項
    為限，判決理由並無既判力，但法院於判決理由中，就訴訟
    標的以外，當事人主張之重要爭點，本於當事人辯論之結果
    已為判斷時，對此重要爭點所為之判斷，除有顯然違背法令
    ，或當事人已提出新訴訟資料，足以推翻原判斷之情形外，
    應解為在同一當事人就該已經法院判斷之重要爭點，不得作
    相反之主張或判斷，始符民事訴訟上誠信原則（最高法院92
    年度台上字第315號著有裁判參照）。上訴人雖稱：兩造於
    90年10月19日開會決議委由訴外人邁科絡公司對被上訴人於
    90年10月12日所交付之安定器（1413P CS）進行全檢，經檢
    查後，總計有155個不良品等語，顯見被上訴人所出貨之系
    爭安定器商品確有瑕疵等語。惟上訴人於上開判決確定之給
    付貨款事件中（台灣桃園地方法院90年度訴字第2419號、本
    院93年度上字第661號、最高法院95年度台上字第833號），
    曾抗辯被上訴人所交付2610個安定器有1602個安定器有瑕疵
    ，並以進料驗收單及邁科絡公司出具之驗收報告為據，該案
    確定判決以下列理由認為上訴人之上開抗辯並無可採：1.兩
    造未合意系爭安定器由邁科絡公司負責檢測，是邁科絡公司
    檢測之結果並不拘束被上訴人。2.邁科絡公司品保副理胡新
    名及品檢員陳瑞芳亦為上訴人公司之員工，其證言難期無偏
    頗之虞，是其有利於上訴人公司之證述洵無足採。3.上訴人
    出具之進料驗收單及驗收報告雖有記載不良品之退貨紀錄，
    但未有相等數量之退貨或簽收單據，不足證明確有通知被上
    訴人系爭貨品有瑕疵或退貨之事實存在，並據此認定上訴人
    抗辯系爭安定器有1602個具有瑕疵之事實並非真實（原審卷
    3，295至312頁）。此為該案中上訴人主張之重要爭點，該
    確定判決既本於當事人辯論之結果已為判斷，並無顯然違背
    法令情事，除上訴人已提出新訴訟資料足以推翻原判斷之情
    形外，兩造就此經法院判斷之重要爭點，不得作相反之主張
    或判斷。是上訴人於本案中再次提出邁科絡公司所出具之檢
    測報告及驗收報告，自應受前案訴訟判斷之拘束，不足以證
    明被上訴人所交付之系爭安定器貨品有瑕疵之事。
  (三)被上訴人販貨予上訴人之HID安定器型號，上訴人編定為D2S
    BAL LAST（15228-D2S-02），但上訴人出售予BOSCH公司之
    出貨發票上所載HID安定器型號為HID-A-CONT（15228-D2S-0
    1），有上訴人提出之「蘭記進貨統計表」（原審卷，25頁
    ）及「BOSCHKK-出貨統計表」暨所附之發票為證（原審卷1
    ，221至243頁）。被上訴人所販售之安定器型號既與BOSCH
    公司出貨發票上所載HID安定器型號不同，不能認為上訴人
    出售予日本BOSCH之安定器即為被上訴人所交付之安定器。
  (四)上訴人自承其除販售被上訴人生產之安定器外，亦販售邁科
    絡公司所販售之安定器，其雖主張：被上訴人生產之安定器
    為第一代產品，其外殼上有明顯之數條溝紋，而邁科絡公司
    生產之安定器為第二代，其外殼為平滑表面，上訴人於90年
    11月15日前僅販售被上訴人生產之安定器等語。惟被上訴人
    提出90年12月7日上訴人公司遭刑事搜索扣押時所攝得產品
    照片顯示，遭扣押之產品貼有邁科絡公司之標誌，其外殼有
    明顯之數條溝紋，與被上訴人所生產之產品外觀相同（原審
    卷2，248至249頁）。再者，被上訴人提出上訴人於90年11
    月發行之超越車訊雜誌刊登廣告上之圖片上印有邁科絡公司
    英文名稱McCULLOCH之HID安定器（原審卷2，168至169頁）
    ，足證邁科絡公司於90年11月前即已製造生產與被上訴人製
    造生產相同之HID安定器產品，始可能於90年11月間開始販
    售。邁科絡公司既已有自行生產之能力，衡情不可能於90
    年12月7日尚於被上訴人製造生產之產品上，貼上自己公司
    之標誌而為販售，是上訴人辯稱該搜索扣押之產品為被上訴
    人所製造生產之產品，只是貼上邁科絡公司之標誌販售，不
    足採信。故被上訴人稱：邁科絡公司有製造與被上訴人公司
    所製造生產相同之HID安定器產品，應堪信實。上訴人除販
    賣被上訴人之產品外，既然又販售邁科絡公司生產之相同產
    品，而上訴人出貨予日本BOSCH公司安定器之型號與被上訴
    人出貨予上訴人之貨品型號並不同，已如前述，故不能認為
    BOSCH公司通知退貨產品即為被上訴人公司所生產販售之產
    品。
  (五)BOSCH公司曾於90年11月26日發函予被上訴人表示：「在此
    刻只有蘭記公司的安定器是唯一准予發表的產品，其他供貨
    者或工廠的產品都必須獲得BOSCH特別的檢查和測試。整個
    狀況會在12月3日與正峰公司清楚討論，但我們的政策是明
    顯的堅持在蘭記公司的產品」等語（原審卷1，185頁），此
    函僅得證明BOSCH公司肯定被上訴人公司生產之產品，並不
    足以證明上訴人出售予BOSCH公司之產品，均為被上訴人所
    製造販售，更不能證明本BOSCH公司退貨之產品均為被上訴
    人所販售予上訴人。
  (六)上訴人主張遭日本BOSCH公司退貨之事實，無非係日本BOSCH
    公司通知退貨之通知書信及其自行製作之「BOSCH KK-退貨
    索賠統計表」為據（原審卷1，30至55、147頁），雖上訴人
    提出日本BOSC H公司通知貨品瑕疵退貨之書信業經認證，然
    此僅得證明該等書信確為日本BOSCH公司所出具，已如前述
    ，因該等書信內容之實質真正，仍應由本院依辯論之結果本
    於自由心證判斷之。經本院依上訴人聲請由其指定之臺灣電
    子檢驗中心鑑定上訴人由倉庫中所提出之安定器編號Ａ與刑
    事案件扣案證物編號Ｂ的安定器是否為同一公司所製造，亦
    即是否有同一性，以及如有同一性，有無瑕疵、瑕疵可否補
    正及補正所需費用。該中心函覆稱其無法鑑定該2安定器是
    否為同一公司所製造，僅能認定ＡＢ樣品連接至銀盒的兩條
    線為相同製造商（本院卷，329頁）。製作該函文之該中心
    產品安全試驗部課長林良益到庭證稱：「依據Ａ、Ｂ樣品兩
    條線從外觀看其結構，目前只鑑定兩條線是同一製造商製造
    ，因其中一個沒有外殼無法開封，安定器本身還無法鑑定」
    、「無法鑑定是否為同一家公司製造，因不同公司製造，也
    可以達到相同的功能」、「（Ｂ安定器是真品，是否可以鑑
    定Ａ安定器是否為仿冒？）技術上很難看出來，因為不清楚
    前後關係，無法鑑定」、「縱使可以打開也無法鑑定是否相
    同公司，有很多小的零件無法看出，要提出很多相關文件，
    如線路layout圖、材料規格、零組件額定值等」、「很多小
    的零組件額定值無法標示在上面，一定要提供規格書、材料
    的資料」、「（即便這些東西都相同是否代表必是同一家公
    司製造？）沒辦法，因為取得零件圖、線路圖，哪一家公司
    都可以做。Ａ樣品要提供特殊螺絲起子才可以開封」、「（
    一顆安定器是否可以鑑定其功能？）不能。同一批生產，表
    現也有差異。如以規格書作依據，仍有誤差值」、「要提出
    相關條件及相關數據，並視其對應的照明設備為何，才可以
    鑑定其功能」等語（本院卷，340至341頁）。依此證言，上
    開2安定器欠缺很多相關文件而無法鑑定是否為同一公司製
    造，亦無法鑑定其功能是否具有瑕疵，縱使能提出相關文件
    ，亦難以鑑定其同一性及是否有瑕疵。上訴人復未提出任何
    系爭貨品遭BOSCH公司退貨之裝運文件或海關進口報單等資
    料為證，其空言指稱有遭日本BOSCH公司退貨達5804個，應
    不足採。上訴人復未能證明確有遭日本BOSCH公司退貨之事
    ，則其指稱倉庫中之安定器即為日本BOSCH公司退貨之產品
    ，即屬無據。又上訴人未能證明確有退貨之事，縱使上訴人
    倉庫中存放之產品係為被上訴人所販售之產品，亦不足以認
    定該產品即為遭日本BOSCH公司退貨之產品。上訴人再聲請
    由其他機構鑑定上開2安定器是否同一及是否有瑕疵，本院
    認無再鑑定之必要。
  (七)上訴人主張：其因系爭產品有瑕疵而賠償BOSCH公司貨款損
    失、運費及銷毀之費用共計美金251萬8930.62元，約新台幣
    8312萬4710元等語，被上訴人否認有賠償之事實，依法應由
    上訴人就其已賠償費用之事實負舉證責任。上訴人雖提出
    BOSCH公司出具之上開通知書信及其自行製作之退貨索賠明
    細表為據（原審卷1，30至55、148、149頁），然該通知書
    充其量僅能證明BOSCH公司有通知上訴人賠償之事實，不能
    證明上訴人已經確實為賠償。至於上訴人自行製作之退貨索
    賠明細表，既係其單方片面製作，亦無法證明其確實已經賠
    償。再者，上訴人陳稱：其賠償日本BOSCH公司之方式有的
    用帳扣抵方式，有的用換貨或賠償現金方式給付，證據為原
    審卷1第32頁、37頁之原證2號其用藍色筆勾出部分，以及原
    審卷2第25至146頁之原證22號等語（本院卷，381頁反面）
    。惟上訴人於原審卷1第32頁、37頁之原證2號以用藍色筆勾
    出部分，充其量僅能證明BOSCH公司之Naoshi於90年9月間曾
    函告Alex安定器客訴有瑕疵（原審卷1，32頁），Carol於91
    年1月間函告Morimoto其已於去年底收到其借項通知單（
    debt note）請求美金4369.43元，並詢問Morimoto是否願意
    從2月份之貨款中扣抵之事實（原審卷1，37頁），不能證明
    上訴人因系爭安定器有瑕疵而以抵帳方式賠償BOSCH公司之
    事。至於原審卷2第25至146頁之原證22號為多人間之書信往
    來資料，並非付款單據，不能證明上訴人確實付款賠償，且
    被上訴人主張付款人為訴外人邁科絡公司而非上訴人，上訴
    人當庭就原證22號尋找5分鐘仍未能找出上訴人付款之證據
    （本院卷，381頁反面），故原證22號亦不能證明上訴人因
    系爭安定器有瑕疵而賠償BOSCH公司之事。此外，BOSCH公司
    要求上訴人賠付之金額總計高達美金251萬8930.62元，相當
    於新台幣8312萬4710元，上訴人未加爭執而照價支付，亦有
    違常情。上訴人既未能提出證據足證其因被上訴人販售予上
    訴人之貨品有瑕疵而已賠償BOSCH公司之事，其上開主張即
    無足採。
  (八)綜上所述，上訴人無法提出證據證明被上訴人所販售交付之
    貨品有瑕疵，致上訴人受有遭退貨並賠償客戶損害、支出運
    費以及銷毀等費用等損害，共計美金251萬8930.62元，約
    8312萬4710元，其依民法第360條物之瑕疵擔保責任及民法
    第227條不完全給付之規定，訴請被上訴人應賠償上訴人
    1401萬9806元及自起訴狀繕本送達之日起至清償日止按年息
    5%計算之利息，即屬無據，應予駁回。
五、從而上訴人依民法第360條、第227條規定，請求被上訴人給
    付1401萬9806元，及自起訴狀繕本送達之日起至清償日止按
    年息5%計算之利息，為無理由，不應准許。其假執行之聲請
    亦失所附麗，應併予駁回。原審為上訴人敗訴之判決，及駁
    回其假執行之聲請，並無不合。上訴意旨指摘原判決不當，
    求予廢棄改判，為無理由，應予駁回。
六、本件事證已臻明確，兩造其餘主張與舉證，無一一論列之必
    要，併此敘明。
丙、據上論結，本件上訴為無理由，依民事訴訟法第449條第1項
    、第78條，判決如主文。
中    華    民    國    97    年    1    月  8      日
                    民事第十三庭
                        審判長法  官  黃嘉烈
                              法  官  吳燁山
                              法  官  高鳳仙
正本係照原本作成。
如不服本判決，應於收受送達後20日內向本院提出上訴書狀，其
未表明上訴理由者，應於提出上訴後20日內向本院補提理由書狀
（均須按他造當事人之人數附繕本）上訴時應提出委任律師或具
有律師資格之人之委任狀；委任有律師資格者，另應附具律師資
格證書及釋明委任人與受任人有民事訴訟法第466條之1第1項但
書或第2項（詳附註）所定關係之釋明文書影本。
中    華    民    國    97    年    1     月    11    日
                              書記官  黃慶霽
附註：
民事訴訟法第466條之1（第1項、第2項）：
對於第二審判決上訴，上訴人應委任律師為訴訟代理人。但上訴
人或其他法定代理人具有律師資格者，不在此限。
上訴人之配偶、三親等內之血親、二親等內之姻親，或上訴人為
法人、中央或地方機關時，其所屬專任人員具有律師資格並經法
院認為適當者，亦得為第三審訴訟代理人。


司法院資訊處製作；財團法人民間司法改革基金會備份。
